【裁判字號】    97,聲減更,1
【裁判日期】    970326
【裁判案由】    聲請減刑及定應執行刑
【裁判全文】
臺灣新竹地方法院刑事裁定             97年度聲減更字第1號
聲  請  人  臺灣新竹地方法院檢察署檢察官
受  刑  人  甲○○
上列受刑人因竊盜等案件，已經判決罪刑確定，聲請人聲請減刑
及定其應執行之刑（96年度聲減字第787號），本院於民國96年8
月17日以96年度聲減字第1012號裁定後，受刑人不服提起抗告，
經臺灣高等法院以96年度抗字第1101號裁定撤銷後發回本院，更
為裁定如下：
    主  文
甲○○所犯如附表編號一、五所列之罪，均減刑，詳如附表所載
，應執行有期徒刑月又拾伍日，如易科罰金，以銀元佰元即
新臺幣玖佰元折算壹日。
甲○○所犯如附表編號二、八所列之罪，均減刑，詳如附表所載
，應執行有期徒刑拾壹月又拾伍日。
甲○○所犯如附表編號三、四、六、七所列之罪，均減刑，詳如
附表所載，應執行有期徒刑壹年貳月又拾伍日，如易科罰金，以
銀元佰元即新臺幣玖佰元折算壹日。
    理  由
一、聲請意旨略以：上列受刑人甲○○分別於如附表（原聲請書
    附表誤載之處，業經本院更正補充詳如本件附表）所列之犯
    罪日期犯連續竊盜罪、連續施用第一級毒品罪、加重竊盜罪
    、加重竊盜罪、幫助詐欺罪、連續竊盜罪、施用第一級毒品
    罪及連續加重竊盜罪等罪，均經本院判處如附表所列之刑確
    定在案。經查其所犯各罪，犯罪時間均在民國96年4 月24日
    以前，核與中華民國九十六年罪犯減刑條例第2 條第1項第3
    款規定相符，應予減刑；而附表所列之（編號第1、5號之罪
    ）、（編號第2、8號之罪）與（編號第3、4、6、7號之罪）
    ，分別合於同條例定應執行刑規定，請就各該部分定其應執
    行之刑。爰依同條例第8條第1項、第10條第1項、第2項、第
    12條規定，聲請裁定，並依同條例第9 條規定就其中附表所
    列之（編號第1、5號之罪）及（編號第3、4、6、7號之罪）
    部分分別諭知易科罰金之折算標準等語。
二、按刑法第2條第1項規定：「行為後法律有變更者，適用行為
    時之法律。但行為後之法律有利於行為人者，適用最有利於
    行為人之法律。」；又依刑法第51條定應執行刑時，「裁判
    確定前犯數罪，其中1 罪在新法施行前者，亦同（即亦應為
    新舊法比較）。」，最高法院著有95年度第8 次刑事庭會議
    決議可資參照，而：
（一）刑法第51條業於94年2月2日修正公布，並於95年7月1日施
      行，修正前刑法第51條規定：「數罪併罰，分別宣告其罪
      之刑，依左列各款定其應執行者：」其中第5款規定：「
      宣告多數有期徒刑者，於各刑中之最長期以上，各刑合併
      之刑期以下，定其刑期。但不得逾20年。」修正後刑法第
      51條第5 款規定：「宣告多數有期徒刑者，於各刑中之最
      長期以上，各刑合併之刑期以下，定其刑期。但不得逾30
      年。」；比較結果，修正後刑法並非較有利於行為人，依
      刑法第2條第1項前段之規定，仍應依行為時之法律即修正
      前之刑法第51條第5款規定，定其應執行之刑。
（二）再者，受刑人於行為時之刑法第41條規定：「犯最重本刑
      為5年以下有期徒刑以下之刑之罪，而受6個月以下有期徒
      刑或拘役之宣告，因身體、教育、職業、家庭之關係或其
      他正當事由，執行顯有困難者，得以1元以上3元以下折算
      1 日，易科罰金。但確因不執行所宣告之刑，難收矯正之
      效，或難以維持法秩序者，不在此限。併合處罰之數罪，
      均有前項情形，其應執刑之刑逾6 月者，亦同。」；又受
      刑人行為時之易科罰金折算標準，修正前罰金罰鍰提高標
      準條例第2 條前段（現已刪除）規定，就其原定數額提高
      為1百倍折算1日，則本件受刑人行為時之易科罰金折算標
      準，應以銀元3百元即新臺幣9百元折算1 日，惟95年7月1
      日修正公布施行之刑法第41條則規定：「犯最重本刑為5
      年以下有期徒刑以下之刑之罪，而受6 個月以下有期徒刑
      或拘役之宣告者，得以新臺幣1千元、2千元或3千元折算1
      日，易科罰金。但確因不執行所宣告之刑，難收矯正之效
      ，或難以維持法秩序者，不在此限。前項規定於數罪併罰
      ，其應執刑之刑未逾6 月者，亦適用之。」；比較修法前
      後之第1項易科罰金折算標準、執行之限制及第2項數罪併
      罰是否限制在未逾6月者，以舊法之該條第1項易科罰金折
      算標準及第2項數罪併罰而有前項情形，其應執行刑逾6月
      者，亦可易科罰金之規定，對受刑人有利；另該條第1 項
      就執行之限制，雖新法刪除了「因身體、教育、職業、家
      庭之關係或其他正當事由，執行顯有困難者」之執行限制
      ，似乎較有利於受刑人，惟自該修正理由可知，立法者傾
      向於將易科罰金範圍擴大，由法官單純從避免短期自由刑
      弊害方面去思考是否准許易科罰金，至於個案中如何執行
      易科罰金，檢察官仍可依該條項但書之規定，審酌受刑人
      是否具有「確因不執行所宣告之刑，難收矯正之效，或難
      以維持法秩序」等事由，而為准許或駁回受刑人易科罰金
      之聲請，對於受刑人並無較為有利，是依上開說明，經比
      較後，仍以舊法之規定，較有利於受刑人；綜上，應依刑
      法第2條第1項前段，適用行為時之法律即修正前刑法第41
      條規定，定其折算標準。
三、再按「裁判確定前犯數罪者，併合處罰之，數罪併罰有2 裁
    判以上者，依第51條之規定定其應執行之刑，刑法第50條、
    第53條定有明文，故數罪併罰案件之執行完畢，係指數罪定
    應執行之刑後，已將該應執行之刑執行完畢而言，若僅數罪
    中之1 罪所宣告之刑執行完畢，而數罪合併所定應執行之刑
    尚未執行完畢，應認為合於中華民國七十七年罪犯減刑條例
    第7條第1項所規定『執行未畢』之要件，即丙罪亦應予以減
    刑，然後再與甲、乙兩罪定其應執行之刑。」（最高法院78
    年2月28日78年度第2次刑事庭會議決議要旨參照），是本件
    附表編號第1號所列之罪雖已執行完畢，惟與附表編號第5號
    所列之罪符合定應執行刑之要件，依上開決議要旨，附表編
    號第1號所列之罪亦應予以減刑後，再與附表編號第5號所列
    之罪定應執行刑，附此敘明。
四、經核尚無不合，應予准許。爰依中華民國九十六年罪犯減刑
    條例第2條第1項第3款、第8條第1項、第9條、第10條，刑法
    第2 條第1項前段、第53條、修正前刑法第51條第5款、修正
    前刑法第41條第1項前段、第2項，罰金罰鍰提高標準條例第
    1條前段、廢除前罰金罰鍰提高標準條例第2條，現行法規所
    定貨幣單位折算新臺幣條例第2條，裁定如主文。
中    華    民    國    97    年     3    月    26    日
            臺灣新竹地方法院刑事第四庭
                                法  官  劉兆菊
以上正本證明與原本無異。
如不服本裁定應於送達後5日內向本院提出抗告狀。
中    華    民    國    97    年     3    月    26    日
                                書記官  蕭汝芳


司法院資訊處製作；財團法人民間司法改革基金會備份。
